最高法院民事判決　　　　　　　　　　　　　　　八十六年度台上字第二二四七號
　　上　訴　人　甲 ○ ○
　　被 上訴 人　丙○○○
　　　　　　　　乙 ○ ○
　　共　　　同
　　訴訟代理人　古 嘉 諄律師
　　　　　　　　郭 宏 義律師
右當事人間請求撤銷禁治產宣告事件，上訴人對於中華民國八十五年四月二十七日台
灣高等法院第二審更審判決（八十四年度家上更(一)字第十一號），提起上訴，本院判
決如左：
    主  文
上訴駁回。
第三審訴訟費用由上訴人負擔。
    理  由
本件上訴人主張：伊並無精神耗弱而不能處理自己事務情事，詎被上訴人竟以此為由
，向台灣台北地方法院聲請宣告伊為禁治產人，該法院未予詳查，即於民國八十二年
三月三十一日以八十一年度禁字第六四號裁定宣告伊為禁治產人，實屬不當等情，求
為撤銷該宣告禁治產裁定之判決。
被上訴人則以：上訴人確為智能不足，聽力全無，已達於精神耗弱狀態，而無處理自
己事務之能力，台灣台北地方法院裁定宣告其為禁治產人，並無不當等語，資為抗辯
。
原審依審理之結果，以：上訴人自幼即因腦中樞神經感染，造成運動、聽覺、認知、
語言表達等神經功能永久性之損傷，不具一般社會及職業功能，僅能以手語作簡單溝
通，對於簡易事務之判斷力雖部分存在，但整體認知功能，包括定向力、判斷力、記
憶力、抽象思考力及計算力明顯缺損等情，業經三軍總醫院及國立台灣大學醫學院附
設醫院鑑定明確，有精神鑑定報告書可稽，並經三軍總醫院鑑定報告之鑑定醫師魯思
翁說明屬實。是上訴人已屬精神耗弱人，堪以認定。按對於心神喪失或精神耗弱致不
能處理自己事務者，法院得因本人、配偶、最近親屬二人或檢察官之聲請，宣告禁治
產，民法第十四條第一項定有明文。依上開鑑定結果可知上訴人在聽覺及語言表達能
力方面有障礙，僅會簡單計算，無法正確理解他人意思而與人完整溝通，其在日常生
活上之一般簡單事務固能自行處理，但其對於原有及因繼承而取得多項財產之處理能
力，則付諸闕如，不能認其能正常處理自己之所有事務，為保護其利益，應認其已達
於因精神粍弱而不能處理自己事務之狀態，台灣台北地方法院八十一年度禁字第六四
號民事裁定宣告上訴人為禁治產人，經核並無不合。上訴人訴請撤銷該宣告禁治產之
裁定，不應准許，因而維持第一審所為上訴人敗訴之判決。駁回其上訴，經核於法並
無違背。上訴論旨，仍執陳詞，並就原審取捨證據、認定事實之職權行使，指摘原判
決不當，求予廢棄，非有理由。
據上論結，本件上訴為無理由，依民事訴訟法第四百八十一條、第四百四十九條第一
項、第七十八條，判決如主文。
中      華      民      國    八十六    年      七      月     十一     日
                              最高法院民事第二庭
                                  審判長法官  曾  桂  香
                                        法官  劉  延  村
                                        法官  徐  璧  湖
                                        法官  劉  福  聲
                                        法官  袁  再  興
      右正本證明與原本無異
                                              書  記  官
中      華      民      國    八十六    年      七      月    二十四    日
